臺灣臺北地方法院刑事判決　　　　　　96年度交簡上字第98號
上　訴　人　臺灣臺北地方法院檢察署檢察官
被　　　告　甲○○
上列上訴人因過失傷害案件，不服本院九十五年度北交簡字第二
四四五號中華民國九十六年五月一日第一審刑事簡易判決（檢察
官聲請簡易判決處刑案號：臺灣臺北地方法院檢察署九十五年度
偵字第一四四九八號），提起上訴，本院管轄之第二審合議庭判
決如下：
    主  文
原判決撤銷。
甲○○因過失傷害人，處拘役肆拾日，減為有期徒刑貳拾日，如
易科罰金，以銀元參佰元即新臺幣玖佰元折算壹日。緩刑貳年。
    事  實
一、甲○○明知無重型機車駕照，不得騎乘重型機車，竟於民國
    九十五年二月二十一日上午八時五十分許，騎乘車牌號碼CL
    E－228號重型機車，沿臺北市中山區建國高架橋機車專用道
    由南往北方向行駛，途經同市○○○路東側匝道出口處時，
    本應注意車前狀況，隨時採取必要之安全措施，並與前車之
    間保持隨時可以煞停之距離，且依當時天氣晴朗、市區○○
    道路○路面乾燥、無缺陷、無障礙物、視距良好等外界客觀
    情狀，並無不能注意之情事，竟疏未注意前方適有丙○○騎
    乘車牌號碼SL3－292號重型機車，因前方車輛緊急煞車，亦
    隨之緊急煞車之車前狀況，復未與該車保持隨時可煞停之安
    全距離，迨見狀閃煞不及，而自後追撞丙○○之重型機車，
    致丙○○因此人車倒地，受有右足蹠骨閉鎖性骨折及多處擦
    傷之傷害。甲○○於肇事後，在有偵查犯罪職權之機關尚不
    知何人為肇事者前，向前往現場處理之台北市政府警察局中
    山分局交通分隊警員乙○○坦承肇事而自首接受裁判。
二、案經丙○○訴由臺北市政府警察局中山分局報告臺灣臺北地
    方法院檢察署檢察官偵查後聲請簡易判決處刑。
    理  由
一、訊據被告甲○○坦承上揭犯行不諱，核與告訴人丙○○指訴
    情節相符，並有臺北市政府警察局交通警察大隊事故肇事原
    因初步分析研判表、道路交通事故現場圖、臺北市政府警察
    局中山分局交通分隊道路交通事故補充資料表、交通事故談
    話紀錄表、道路交通事故調查報告表、道路交通事故照片等
    件附卷可佐，而告訴人因本件事故受有右足蹠骨閉鎖性骨折
    及多處擦傷一節，亦有財團法人基督復臨安息日會臺安醫院
    、臺北市立聯合醫院忠孝院區診斷證明書各一紙存卷可參。
    按汽（機）車在同一車道行駛時，除擬超越前車外，後車與
    前車之間應保持隨時可以煞停之距離；汽（機）車行駛時，
    駕駛人應注意車前狀況，並隨時採取必要之安全措施，道路
    交通安全規則第二條第一項第一款、第九十四條第一、三項
    定有明文，而由卷附道路交通事故現場圖及照片所示，本件
    肇事路段臺北市建國高架橋機車專用道長安東路東側匝道出
    口處，為市區○○道路○路面乾燥、無缺陷、無障礙物、視
    距良好，且事故當時天候晴朗，日間自然光線充足，並無不
    能注意之情事，竟疏未注意前方適有丙○○騎乘機車，因前
    方車輛緊急煞車，亦隨之緊急煞車之車前狀況，復未與游車
    保持隨時可煞停之安全距離，迨見狀閃煞不及，而自後追撞
    丙○○所騎乘之機車肇事，被告就本件事故之發生自有過失
    甚明，其過失行為與告訴人之傷害間，復有相當因果關係，
    足認被告前揭任意性自白與事實相符，堪以憑信。本件事證
    明確，被告犯行洵堪認定。
二、被告行為後，刑法業於九十四年一月七日修正通過，同年二
    月二日公布，於九十五年七月一日施行。按行為後法律有變
    更者，適用行為時之法律，但行為後之法律有利於行為人者
    ，適用最有利於行為人之法律，修正後刑法第二條第一項定
    有明文。此條規定乃與刑法第一條罪刑法定主義契合，而貫
    徹法律禁止溯及既往原則，係規範行為後法律變更所生新舊
    法律比較適用之準據法，是刑法第二條本身雖經修正，但此
    既屬適用法律之準據法，本身尚無比較新舊法之問題，應一
    律適用裁判時之現行刑法第二條規定以決定適用之刑罰法律
    。又以本次刑法修正之比較新舊法，應就罪刑有關之共犯、
    未遂犯、想像競合犯、牽連犯、連續犯、結合犯，以及累犯
    加重、自首減輕暨其他法定加減原因（如身分加減）與加減
    例等一切情形，綜其全部罪刑之結果而為比較，而從刑附屬
    於主刑，除法律有特別規定者外，依主刑所適用之法律（最
    高法院九十五年五月二十三日九十五年度第八次刑庭會議決
    議參照）；如新舊法處罰之輕重相同，即無比較適用之問題
    ，非此條所指之法律有變更，應依一般法律適用原則，適用
    裁判時法；修正後刑法第五十五條就想像競合犯部分增加但
    書關於科刑之限制，為法理之明文化，而修正後刑法第五十
    九條則為法院就酌減審認標準見解之明文化，非屬法律之變
    更，其為純文字修正者，更應同此（最高法院九十五年十一
    月七日九十五年度第二十一次刑事庭會議決議參照）。經核
    ：(一)刑法修正前，刑法分則編各罪所定罰金刑之貨幣單位原
    為銀元，其最高罰金數額，從各該法條規定，最低罰金數額
    ，則依修正前刑法第三十三條第五款之規定為一元以上（貨
    幣單位為銀元），且若定有罰金刑之論罪法條係於七十二年
    六月二十五日前所制定，而該法條日後均未修正者，得依罰
    金罰鍰提高標準條例第一條前段規定，就其原定數額提高為
    二倍至十倍，其後修正者則不提高倍數，並依現行法規所定
    貨幣單位折算新臺幣條例第二條規定，以銀元一元折算為新
    臺幣三元；於刑法修正後，因刑法第三十三條第五款修正為
    ：「罰金：新臺幣一千元以上，以百元計算之。」，使刑法
    之罰金貨幣單位已由銀元改為新台幣，則刑法分則編各罪所
    定罰金刑之貨幣單位，自應配合修正為新臺幣，又為使刑法
    分則編各罪所定罰金之最高數額與刑法修正前趨於一致，乃
    增訂刑法施行法第一條之一：「中華民國九十四年一月七日
    刑法修正施行後，刑法分則編所定罰金之貨幣單位為新臺幣
    。九十四年一月七日刑法修正時，刑法分則編未修正之條文
    定有罰金者，自九十四年一月七日刑法修正施行後，就其所
    定數額提高為三十倍。但七十二年六月二十六日至九十四年
    一月七日新增或修正之條文，就其所定數額提高為三倍。」
    ，從而，刑法分則編各罪所定罰金刑之最高數額，於刑法修
    正前、後並無不同，惟修正後刑法第三十三條第五款所定罰
    金刑最低數額，較之修正前提高，自以修正前刑法第三十三
    條第五款規定有利於被告。(二)自首部分，新法將原刑法第六
    十二條：「對於未發覺之罪自首而受裁判者，減輕其刑。但
    有特別規定者，依其規定」之規定，修正為：「對於未發覺
    之罪自首而受裁判者，得減輕其刑。但有特別規定者，依其
    規定」，以舊法較有利於被告。經綜合比較上開法律變更之
    情形，以修正前之規定對於被告較為有利，依據修正後刑法
    第二條第一項前段之規定，即應適用修正前之上開刑法規定
    。
三、核被告甲○○所為，係犯刑法第二百八十四條第一項前段之
    過失傷害罪。又汽車駕駛人，無駕駛執照駕車，因而致人受
    傷或死亡，依法應負刑事責任者，加重其刑至二分之一，道
    路交通管理處罰條例第八十六條第一項定有明文，被告無重
    型機車駕照，而駕駛重型機車肇事致告訴人受傷，應依前開
    規定，加重其刑。被告於肇事後，在未有偵查犯罪職權之機
    關或公務員發覺前，主動向據報到場處理之臺北市政府警察
    局中山分局交通分隊警員乙○○坦承肇事，有臺北市○○○
    ○○道路交通事故肇事人自首情形紀錄表一紙附卷可稽（見
    偵卷第三十頁），其對於未發覺之罪自首而接受裁判，應依
    修正前刑法第六十二條前段規定減輕其刑，並依刑法第七十
    一條第一項規定，先加後減之。
四、原審以被告事證明確，予以論罪科刑，固非無見，惟中華民
    國九十六年罪犯減刑條例業於九十六年七月四日修正公布，
    同年月十六日施行，本件被告犯罪時間在九十六年四月二十
    四日以前，合於該減刑條例之規定，原審未及審酌，尚有未
    洽。檢察官依告訴人之請求，以被告未符合自首要件且量刑
    過輕為由提起上訴，然被告在其犯罪未經發覺前主動向到場
    處理員警坦承肇事而自首之情形，業經本院認定如上，另量
    刑係屬事實審法院得依職權自由裁量之事項，苟已斟酌刑法
    第五十七條各款所列情狀而未逾越法定刑度，不得遽指為違
    法，原審於量刑時業已審酌被告犯罪之情狀，因而量處被告
    拘役四十日，並諭知易科罰金之折算標準，尚無失當可言，
    惟本件上訴雖無理由，然原判決既有前揭可議之處，自屬無
    可維持，仍應由本院予以撤銷改判。爰審酌被告前無犯罪記
    錄，有臺灣高等法院被告前案記錄表在卷可參，素行尚端，
    其因疏未注意車前狀況並與前車保持安全距離致駕車肇事之
    過失情節，使告訴人因此受有右足蹠骨閉鎖性骨折及多處擦
    傷之傷害，惟犯後坦承犯行並與告訴人達成和解賠償其損失
    ，態度良好等一切情狀，量處如主文所示之刑。末依被告行
    為時之刑法第四十一條第一項前段規定：「犯最重本刑為五
    年以下有期徒刑以下之刑之罪，而受六個月以下有期徒刑或
    拘役之宣告，因身體、教育、職業、家庭之關係或其他正當
    事由，執行顯有困難者，得以一元以上三元以下折算一日，
    易科罰金。」；又被告行為時之易科罰金折算標準，依修正
    前罰金罰鍰提高標準條例第二條前段（現已刪除）規定，就
    其原定數額提高為一百倍折算一日，則本件被告行為時之易
    科罰金折算標準，應以銀元一百元至三百元折算一日，依現
    行法規所定貨幣單位折算新臺幣條例應以新臺幣三百元至九
    百元折算為一日。惟修正後刑法第四十一條第一項前段規定
    ：「犯最重本刑為五年以下有期徒刑以下之刑之罪，而受六
    個月以下有期徒刑或拘役之宣告者，得以新臺幣一千元、二
    千元或三千元折算一日，易科罰金。」，比較修正前後之易
    科罰金折算標準，自以修正前之規定較有利於被告。爰就上
    開宣告之刑，併依修正前刑法第四十一條第一項前段規定諭
    知易科罰金之折算標準；又被告犯罪之時間，係在中華民國
    九十六年四月二十四日以前，合於中華民國九十六年罪犯減
    刑條例第二條第一項第三款之減刑條件，應減其宣告刑二分
    之一如主文所示，並依修正前刑法第四十一條第一項前段規
    定諭知易科罰金之折算標準。末按刑法第七十四條緩刑之規
    定，亦經修正並自九十五年七月一日施行，然因有關緩刑之
    宣告，並非行為可罰性之法律規範變更，自應適用裁判時即
    修正後之規定（最高法院九十五年五月二十三日九十五年度
    第八次刑庭會議決議參照）。查被告前未曾受有期徒刑以上
    刑之宣告，有如前述，其因一時行車疏失而肇事致告訴人受
    傷，事後已與告訴人達成和解，賠償其損失，有本院和解筆
    錄附卷可稽，經此偵、審程序及科刑教訓後，自當知所警惕
    ，而無再犯之虞，因認前開所宣告之刑，以暫不執行為適當
    ，爰依現行刑法第七十四條第一項第二款規定，併予宣告緩
    刑二年，以啟自新。
據上論斷，應依刑事訴訟法第四百五十五條之一第一項、第三項
、第三百六十九條第一項前段、第三百六十四條、第二百九十九
條第一項前段，刑法第二條第一項前段、第二百八十四條第一項
前段、第七十四條第一項第一款、修正前刑法第四十一條第一項
前段、第六十二條前段，道路交通管理處罰條例第八十六條第一
項，刑法施行法第一條之一，修正前罰金罰鍰提高標準條例第二
條，現行法規所定貨幣單位折算新台幣條例第二條、中華民國九
十六年罪犯減刑條例第二條第一項第三款，第七條，判決如主文
。
本案經檢察官郭麗娟到庭執行職務
中　　華　　民　　國　　 96 　　年　　7　　月　　31　日
　　　　　　　　　刑事第十一庭  審判長法　官  劉方慈
                                      法  官  沈君玲
                                      法  官  鍾淑慧
以上正本證明與原本無異。
本件不得上訴。
      　　　　　　　　　　　　　　　　書記官　劉英芬
中　　華　　民　　國　　96　　年　　8 　　月　　6 　　日
附錄本案論罪科刑法條
中華民國刑法第284條
（過失傷害罪）
因過失傷害人者，處6月以下有期徒刑、拘役或5百元以下罰金，
致重傷者，處1年以下有期徒刑、拘役或5百元以下罰金。
從事業務之人，因業務上之過失傷害人者，處1 年以下有期徒刑
、拘役或1千元以下罰金，致重傷者，處3年以下有期徒刑、拘役
或2千元以下罰金。
